【裁判字號】    98,交聲,430
【裁判日期】    981113
【裁判案由】    聲明異議
【裁判全文】
臺灣嘉義地方法院交通事件裁定         98年度交聲字第430號
原處分機關  臺北市交通事件裁決所
異  議  人  甲○○
上列受處分人因違反道路交通管理處罰條例案件，對於臺北市交
通事件裁決所民國98年10月5日所為之裁決（處分案號：北市裁
催字第裁22-A00YT3783號），聲明異議，本院裁定如下：
    主  文
原處分撤銷。
甲○○不罰。
    理  由
一、原處分意旨略以：異議人即受處分人甲○○（下稱異議人）
    所有之牌照號碼VB7-989號輕型機車，於民國98年4月19日上
    午10時8許，於台北市○○街處，因在設有禁止停車標誌之
    處所停車，被臺北市政府警察局交通警察大隊逕行舉發，原
    處分機關即臺北市交通事件裁決所查證結果，復以異議人違
    規事實屬實，依違規時及裁決時之處罰條例（下稱處罰條例
    ）第56條第1項第4款之規定，裁處異議人罰鍰新臺幣（下同
    ）1,200元。
二、聲明異議意旨略以：異議人自96年2月間即因案收押於臺灣
    臺北看守所，該段期間內VB7-989號機車之實際使用人為其
    女友黃雅萍，異議人於上述違規期間內均不曾使用該車，故
    該等交通違規責任自應歸屬於實際使用人黃雅萍等語。
三、經查：異議人前因搶奪等案件，於95年5月23日縮刑假釋出
    監，嗣另違反槍砲彈藥刀械管理條例等案件，經撤銷前案假
    釋，於96年2月26日緝獲到案，經羈押於臺灣臺北看守所，
    隨後於96年4月13日送監執行迄今，有臺灣高等法院被告前
    案紀錄表1份在卷可稽，是前揭裁決書所載違規時間98年4月
    19日上午10時8分，異議人仍在監執行中，足見前揭違規期
    間內，該車號VB7-989號機車之實際使用人確非異議人甚明
    。又證人黃雅萍於98年9月22日本院98年度交聲字第341號聲
    明異議案件調查程序中證稱：「（VB7-989號機車是誰的？
    ）甲○○的，他去服刑的時候，就把那輛機車給我騎」、「
    （從95年12月開始該輛機車都是由你使用？）除了我之外，
    還有我家人即我母親、妹妹、弟弟都有在騎用」等語（見98
    年度交聲字第341號卷第57頁），堪認異議人所稱上開機車
    自95年12月起即交由黃雅萍或其母親、弟、妹等家人使用，
    並非由其管領使用乙節，應屬實在。
四、末按處罰條例關於車輛所有人之處罰，如應歸責於車輛駕駛
    人者，處罰車輛駕駛人，裁處時之處罰條例第85條第1項第2
    款定有明文。查本件車牌號碼VB7-989號輕型機車雖登記為
    異議人所有，但該機車於舉發違規當時，為異議人以外之第
    三人所騎乘，亦非異議人之實力支配所及，且異議人於前揭
    違規時間既仍在監服刑中，就第三人前揭違規行為，即難認
    有何故意或過失，依行政罰法第7條第1項規定有責任始予處
    罰之原則，原處分機關未斟酌是否有可歸責於該車所有人之
    情事存在，徒以異議人為該車所有人即以之為對象逕行裁罰
    ，於法即有未合，原處分顯有不當，應由本院裁定撤銷，另
    為異議人不罰之諭知，以資適法。至於異議人因前開車輛未
    在占有中，是否涉有停駛未依規定申請異動登記之違規行為
    ，自應由原處分機關查明處理，附此敘明。
五、綜上所述，異議人主張本件交通違規應歸責於他人，尚非虛
    詞，應堪採信。原處分機關未予詳查，遽行作成前揭處分，
    裁處異議人罰鍰1,200元，難認允當，本件異議為有理由，
    應由本院將原處分撤銷，並為異議人不罰之諭知，以資適法
    。
六、據上論斷，應依道路交通管理處罰條例第87條第2項、道路
    交通案件處理辦法第20條前段，裁定如主文。
中    華    民    國    98    年    11    月    13    日
                  交通法庭法  官  王慧娟
上列正本證明與原本無異。
如不服本裁定，應於裁定送達後5日內向本院提出抗告狀（應附
繕本）。
中    華    民    國    98    年    11    月    13    日
                          書記官  黃子祝


司法院資訊處製作；財團法人民間司法改革基金會備份。
